臺灣高等法院高雄分院刑事判決　　　 100年度交上訴字第58號
上　訴　人
即　被　告　林宜鋒
選任辯護人　黃振銘律師
上列上訴人因公共危險案件，不服臺灣高雄地方法院100 年度審
交訴字第100 號中華民國100年5月24日第一審判決（起訴案號：
臺灣高雄地方法院檢察署100 年度調偵字第217 號），提起上訴
，本院判決如下：
     主  文
上訴駁回。
     事  實
一、林宜鋒前因強制性交、脫逃、違反麻醉藥品管理條例、槍砲
    彈藥刀械管制條例、偽造文書、懲治盜匪條例、搶奪案件，
    經法院先後判處有期徒刑5  年6 月、6 月、3 月、3 月、3
    月、7 年6 月、1 年10月，並定應執行有期徒刑15年4 月確
    定，嗣第2 至5 罪經減刑，並與第1 、6 、7 罪定應執行有
    期徒刑月14年10月確定，於民國95年9 月13日縮短刑期假釋
    出監並付保護管束，並於99年9 月27日保護管束期滿，假釋
    未經撤銷視為執行完畢。詎猶不知悛悔，於99年10月18日凌
    晨2 時5 分許，駕駛車牌號碼YT-6283 號自用小客車（下稱
    A 車），搭載友人周景真（周景真受有傷害部分未據告訴）
    ，沿高雄縣鳳山市（現改制為高雄市鳳山區○○○○路由南
    往北方向行駛，行經該路與油管路之交岔路口時，適有謝金
    城駕駛車牌號碼4778-XP 號自用小客車（下稱B 車），沿油
    管路由東往西方向駛來，雙方因煞避不及，A 車之車頭遂撞
    擊B 車左後車輪，致謝金城受有左臉頰淺裂傷1x0.5 公分併
    挫擦傷2 處4x0.4 公分及4x0.1 公分之傷害（過失傷害部分
    業經檢察官為不起訴處分）。詎林宜鋒明知其駕車肇事致人
    受傷，竟基於肇事逃逸之犯意，非但未下車採取救護之必要
    措施，亦未報警處理，旋駕車沿五甲一路方向逃逸。嗣有高
    國書騎乘機車在後目擊並追趕，且為警在現場扣得遺留之YT
    -6283 號車牌1 面（巳發還林宜鋒），而查獲上情。
二、案經高雄縣（現改制為高雄市）政府警察局鳳山分局移送臺
    灣高雄地方法院檢察署檢察官偵查起訴。
     理  由
甲、程序部分：
一、證人謝金城、高國書、周景真於警詢之陳述，係被告以外之
    人於審判外之陳述，依刑事訴訟法第159 條第1 項規定，均
    無證據能力。
二、證人謝金城於檢察官偵查中所為之陳述，既依法具結，且無
    顯不可信之情況，依刑事訴訟法第159 條之1 第2 項規定，
    自有證據能力，得為證據。
三、本判決以下所引用之傳聞證據，公訴人、被告及辯護人於本
    院審理時，均表示沒有意見，且未於言詞辯論終結前聲明異
    議，本院審酌上開傳聞證據作成時，並無不法之情事，認為
    適當，依刑事訴訟法第159 條之5 第2 項規定，自有證據能
    力，均得為證據。
乙、實體部分：
一、訊據上訴人即被告林宜鋒固坦承有於上述時地駕車肇事致林
    金城受傷，而後駕車離開現場之事實不諱，惟矢口否認有肇
    事逃逸之犯行，辯稱：伊在車禍發生之後，因車上乘客周景
    真頭部撞上前置物箱，人暈眩倒臥副駕駛座，當時情急，因
    附近沒有住宅及公用電話，伊本身未帶手機，心裡顧及友人
    安全，才會駛離現場，到附近五甲一路小吃部KTV 求助路人
    ，幫忙打電話叫救護車，並無肇事逃逸之故意云云。
二、惟查上開事實，業據被告林宜鋒於原審審理供承不諱，核與
    證人即告訴人謝金城於偵查中指訴，目擊證人高國書於本院
    審理時結證之情節相符，並有高雄縣政府警察局鳳山分局扣
    押筆錄暨扣押物品目錄表1 份、具領人林宜鋒之高雄縣政府
    警察局鳳山分局交通分隊贓證物保管書1 紙、高雄縣政府警
    察局鳳山分局交通隊疑似道路交通事故肇事逃逸追查表1紙
    、道路交通事故調查表(一)、(二)各1 份、道路交通事故現場圖
    1 紙、照片42張、車牌號碼YT-6283 之車輛詳細資料報表1
    紙在卷可稽。而告訴人謝金城因上開車禍被被告之A 車撞擊
    ，受有左臉頰淺裂傷1x0.5 公分併挫擦傷2 處4x0.4 公分及
    4x0.1 公分之傷害等情，復有杏和醫院診斷證明書1 紙在卷
    可考，足見被告原審之自白與事實相符，自得採為認定被告
    犯罪之證據。至於證人周景真於本院審理時雖證述：車禍發
    生後，我撞到頭部有受傷，我向被告說我頭很痛，被告看了
    一下，沒有說怎樣，被告就開車走了，後來我們開到KTV 停
    車，我們下車，被告就請KTV 的人打電話叫救護車，後來警
    方就到等情（見本院卷第54頁）。惟查被告於本件車禍發生
    後，本應留於現場，下車探視被害人，協助處理車禍後續事
    宜，豈能為救護車上受傷乘客，而任意離開現場，是證人周
    景真之上開證詞，尚難採為有利於被告之認定。
三、又按刑法第185 條之4 之駕駛動力交通工具肇事致人死傷而
    逃逸罪之立法目的，乃為維護交通，增進行車安全，促使當
    事人於事故發生時，能對被害人即時救護，減少死傷，以保
    護他人權益並維護社會秩序。且其立法精神在於交通事故一
    旦發生，而有發生人員傷亡之情況下，凡與事故發生有關之
    當事人皆應協助防止死傷之擴大，是該罪之成立只以行為人
    有駕駛動力交通工具肇事，致人死傷而逃逸之事實為已足。
    查被告自承駕車撞及被害人之B 車，因車上乘客受傷，因當
    時情急，為顧及友人之安全，才會駛離現場等情（見警卷第
    3-5 頁），是被告已認識自己為肇事者，對於被害人可能因
    事故而傷亡亦得預見，卻未下車探視被害人，亦未留於現場
    協力處理後續事宜，而逕行離開現場，其主觀上有肇事致人
    傷亡後逃逸之犯意，客觀上則有逃逸犯行，至為明確。被告
    於本院審理時聲請勘履車禍現場，核無必要，併此明。綜
    上所述，被告所辯上情，無非事後卸責之詞，不足採信。本
    件事證明，被告之犯行，堪以認定。
四、核被告所為，係犯刑法第185 條之4 肇事致人傷害逃逸罪。
    被告有如事實欄所載之論罪科刑紀錄，有臺灣高等法院被告
    前案紀錄表1 份在卷足徵，其於有期徒刑執行完畢後，5 年
    內故意再犯本件有期徒刑以上之罪，為累犯，應依刑法第47
    條第1 項規定，加重其刑。
五、原審因而適用刑法第185 條之4 、第47條第1 項規定，並審
    酌被告於肇事致被害人謝金城受有傷害後，竟未採取救護或
    其他必要措施，旋即離開現場，實有不當，惟念被告犯後坦
    承犯行，犯後態度尚可，並斟酌被害人所受傷勢、犯罪所生
    之危害等一切情狀，量處有期徒刑8 月，以資懲儆。經核原
    判決認事用法並無不合，量刑亦屬適度，被告上訴意旨，仍
    執前詞，否認犯罪，指摘原判決不當，為無理由，應予駁回
    。
據上論斷，應依刑事訴訟法第368條，判決如主文。
本案經檢察官劉宗慶到庭執行職務。
中    華    民    國   100    年    9     月    29    日
                  刑事第七庭    審判長法  官  莊飛宗
                                      法  官  蔡廣昇
                                      法  官  謝宏宗
以上正本證明與原本無異。
如不服本判決應於收受本判決後10日內向本院提出上訴書狀，其
未述上訴理由者，並得於提起上訴後10日內向本院補提理由書
狀（均須按他造當事人之人數附繕本)「 切勿逕送上級法院」。
中    華    民    國    100   年    9     月    30    日
                                      書記官  蘇恒仁
附錄本判決論罪科刑法條：
中華民國刑法第185條之4
（肇事遺棄罪）
駕駛動力交通工具肇事，致人死傷而逃逸者，處 6 月以上 5 年
以下有期徒刑。